【裁判字號】    90,上易,812
【裁判日期】    900413
【裁判案由】    贓物
【裁判全文】
臺灣高等法院刑事判決                              九十年度上易字第八一二號
    上訴人即
    被      告  甲○○
    上訴人即
    被      告  乙○○
    右一人選任  劉鴻濃律師
    辯  護  人  林思銘律師
右上訴人因贓物案件，不服臺灣新竹地方法院八十八年度易字第一０八八號，中華民
國八十九年十二月十二日第一審判決（起訴案號：臺灣新竹地方法院檢察署八十八年
度偵字第五九八七號）提起上訴，本院判決如左：
    主  文
原判決撤銷。
甲○○牙保贓物，處有期徒刑肆月，如易科罰金，以參佰元折算壹日，緩刑年。
乙○○故買贓物，處有期徒刑肆月，如易科罰金，以參佰元折算壹日，緩刑年。
    事  實
一、乙○○於民國八十七年七月間中旬至八月初間，因欲購買中古汽車吊桿而透過經
    營屠宰業之甲○○居間介紹之，甲○○再透過年籍不詳男子蔡先生得知位於彰化
    、年籍不詳之成年男子莊先生欲出售汽車吊桿後，未查明所出售之汽車吊桿之合
    法來源證明，明知為來源不明之贓物，竟基於牙保贓物之故意，媒介乙○○與莊
    先生買賣該汽車吊桿一組（係屬高源井業工程有限公司「以下稱高源公司」所有
    、於八十七年六月一日凌晨二時許，在苗栗縣後龍鎮○○街○○道旁邊遭竊之贓
    物，時價約為新臺幣五十萬元）之贓物。甲○○先行打電話與莊先生聯絡後，繼
    由莊先生直接打電話予乙○○聯絡，莊先生原於電話中出價二十一、二十二萬元
    ，乙○○亦未追查該汽車吊桿之合法來源證明，且未要求莊先生出具收據或發票
    ，在尚未驗貨之前，即基於故買贓物之犯意，與莊先生約定買賣事宜，由莊先生
    於二日後從彰化二林運載該吊桿北上，雙方相約在新竹縣竹北市國道一號竹北交
    流道路邊驗貨，並當場以二十萬元成交，乙○○買受該吊桿之贓物，翌日則由甲○○前往該處給付價金予莊先生。嗣於八十七年十二月二十三日下午四時二十分
    許，為丙○○在苗栗縣後龍鎮○○道旁發現未懸掛車牌貨車上（經查原車號為Ｇ
    Ｅ─八八三號，車牌已註銷，亦經甲○○居間介紹所買受）裝設其所有之吊桿，
    報警查獲始知上情。
二、案經苗栗縣警察局竹南分局報請臺灣苗栗地方法院檢察署檢察官呈請臺灣高等法
    院檢察署檢察長令轉臺灣新竹地方法院檢察署檢察官偵查起訴。
    理  由
一、訊據上訴人即被告甲○○固坦承於右揭時地介紹上訴人即被告乙○○買受右揭汽
    車吊桿之事實；被告乙○○固坦承於右揭時地透過被告甲○○之介紹，而向年籍
    不詳成年男子莊先生購入前述汽車吊桿之事實。惟均否認有何贓物犯行，被告甲○○辯稱：伊僅係單純透過朋友得知莊先生欲出賣汽車吊桿，打電話給莊先生，
    要他直接與乙○○以電話聯絡，並於乙○○收貨之翌日，幫乙○○付錢予莊先生
    而已，伊不知贓物，且未得任何利益云云。被告乙○○則辯稱：查獲之吊桿為一
    般規格，無法證明為被害人所有物，又伊係以正常中古價格購入吊桿，因不是新
    貨，所以未要求開立發票，伊不知是贓物云云。
二、經查：
    (一)高源公司之股東丙○○於警訊、偵查及原審雖陳稱：該汽車吊桿為其所有，惟
      其於本院審理時補稱：高源公司原名羅氏井業工程有限公司（以下稱羅氏公司），而該汽車吊桿之車身為牌照號碼ＲＷ│
      ），而該汽車吊桿之車身為牌照號碼ＲＷ－０六八號大貨車，係高源公司更名
      前羅氏公司購買，是該汽車吊桿應為高源公司所有，伊僅為報案人而已，並提
      出台灣省建設廳函、公司變更登記事項卡、汽車新領牌照登記書等影本為證（
      見本院卷第四十一頁至第四十三頁），顯見該汽車吊桿應為高源公司所有，又
      該汽車吊桿於八十七年六月一日凌晨二時許，在苗栗縣後龍鎮○○街○○道邊
      遭竊之贓物，亦經丙○○於偵查、原審及本院審理時指明，其並陳稱：系爭之
      吊桿係日本ＵＮＩＣ廠牌原裝進口，期間因使用關係，被害人曾將該吊桿改裝
      ，而被告乙○○貨車上之吊桿其改裝之部位及特徵，俱與被害人所有之吊桿相
      符，足證該吊桿為被害人所有。經查：丙○○於警訊、偵查時分別陳稱：「因
      我發現該吊桿是我所改裝的，其桿頭原裝的鐵板較薄，也較短，經我改裝其鐵
      板較厚，桿頭也比原裝的較長，另支撐架底板也有加厚，比原裝還厚，其中該
      吊桿的油壓旋轉頭的進出油管原有二支銅管，其中有一支我將他改換為高壓橡
      皮管，所以我確定該車上所裝吊桿為我所失竊的。」、「．．．只是目前所認
      之吊桿顏色為紅色，現在已改為橙色。」、「該吊桿有幾個特徵是我改過的，
      桿頭我有特別加焊、補鐵板、補強，另支撐架我向朱俊生買時就有加強，另油
      路管有一條被我換成橡膠管，而且綁橡膠管的線，不是一般的銅線。」（見台
      灣苗栗地方法院檢察署八十八年度偵字第二五七號偵查卷第三頁反面、第四頁
      、第二十八頁反面），並有其指證改裝部分之照片五幀附卷可憑（見同上卷第
      十五頁至十七頁），而被告乙○○亦於警訊時供稱：「有噴漆、沒有改裝。」
      （問：你貨車上的吊桿是否有重新噴漆？改裝？）、「吊桿原來是紅色，我現
      在重新噴紅丹（橙色）。」（問：吊桿原來是何色？你重新噴何種顏色？）（
      見同上卷第六頁），證人朱俊生亦證稱：「我可以確定該吊桿的支撐架底板是
      我所改裝加厚的，其桿頭是由丙○○自行改裝的，因我知道，所以我肯確定該
      吊桿是我賣給丙○○的。」（問：你賣給丙○○的吊桿有無證明文件？你能證
      明該ＧＥ－八八三號貨車上之吊桿就是你賣給丙○○的吊桿？）、「當時該吊
      桿為紅色。」（問：該吊桿為何顏色？）（見同上卷第十頁反面），又當時製
      作警訊筆錄之苗栗縣警察局竹南分局後龍分駐所警員呂建基亦於偵訊時證稱：
      「他說他吊桿有三個特徵，我們有去看均與他說得吻合。」、「第一、吊桿的
      桿頭比一般的長約七、八公分，顏色原來是紅色的，第二、油管原來是銅管，
      他說他自己改裝為橡皮管，第三、支撐架的底座，一般是比較小、比較薄，他
      改裝為較厚、較大。」（問：三個特徵如何？）（見同上卷第四十六頁反面）
      ，復以原審勘驗被害人提出之拆卸下油管，在現場核對該油管長度、形狀相符
      ，有原審筆錄暨照片四幀附卷可稽（見原審卷第八十頁、第八十三頁至八十四
      頁），是查扣汽車吊桿確屬被害人所有，堪予認定。被告乙○○辯稱：查獲之
      吊桿為量產之物，為一般規格，無法證明為被害人所有之物云云，無足採信，
      綜上，前開查扣之汽車吊桿為贓物無疑。
    (二)再被告甲○○確實居中媒介被告乙○○賣受系爭吊桿，已據被告甲○○自承在
      卷，有如前述，核與被告乙○○供述相符，其居中牙保之情，應堪認定。至被
      告甲○○所辯：不知贓物云云，經查：被告甲○○係從事屠宰業者，本非中古
      汽車、吊桿買賣業者，其居間媒介中古吊桿之買賣，顯為本業以外之事務，已
      屬可疑；再者，被告甲○○所聯絡之對象，均係年籍、住址均不詳之「蔡先生
      」、「莊先生」，益徵所媒介之買賣行為，應非一般正常交易行為；佐以被告
      甲○○始終不予查明該吊桿之合法來源證明，且未予要求出具發票、收據等，
      逕與莊先生電話初步聯絡買賣吊桿事宜，堪認被告甲○○明知該吊桿係屬來源
      不明之贓物，其辯稱不知贓物等語，顯屬事後飾卸之詞，無足採信。
    (三)又被告乙○○購買該吊桿，裝設在被告甲○○居間介紹所買受之原車號為ＧＥ
      ─八八三號（車牌已註銷）貨車上，已據被告乙○○自承在卷，核與被告甲○○供述相符，其故買之情，堪予認定。至被告乙○○辯稱：不知贓物云云，經
      查：被告乙○○委請被告甲○○居間介紹買受ＧＥ─八八三號（車牌已註銷）
      貨車、吊桿一組，就貨車部分，其翔實取得原始資料、異動登記資料及讓渡書
      附於偵查卷足憑（見同上偵查卷第三十一頁至第四十四頁），足見被告乙○○
      對於買受中古貨物之合法來源證明，甚為重視。然就汽車吊桿部分，被告乙○○對於出售吊桿之莊先生並非熟識，二人以電話聯絡買賣事宜之前，被告乙○○並未見過該吊桿，即決定買受之舉，其就價值二十萬元貨物之買受過程，顯
      屬率爾；參以二人相約在新竹縣竹北市國道一號竹北交流道路邊驗貨，並當場
      以二十萬元完成交易之情，益徵二人交易方式非比尋常；此外，被告乙○○未
      追查該汽車吊桿之合法來源證明，且未要求莊先生出具收據或發票，堪認其明
      知所買受之吊桿，係為來路不明之贓物，至為灼然。
    綜上所述，本案事證已臻明確，被告等所辯為卸責之詞，不足採信，渠二人犯行
    堪予認定。
二、核被告甲○○所為，係犯刑法第三百四十九條第二項之牙保贓物罪；被告乙○○
    所為，係犯同法第三百四十九條第二項之故買贓物罪。
三、原審以被告等罪證明確予以論罪科刑，固非無見，惟查：被告等行為後，九十年
    一月四日修正並經總統於同年一月十日公佈之刑法第四十一條規定：「犯最重本
    刑為五年以下有期徒刑之罪，而受六月以下有期徒刑或拘役之宣告，因身體、教
    育、職業或家庭之關係或因其他正當事由，執行顯有困難者，得以一元以上三元
    以下折算一日，易科罰金。但因確定不執行所宣告之刑，難收矯正之效或難以維
    持法秩序者，不在此限。」。本件被告等所犯牙保贓物罪及故買贓物罪，最重本
    刑均為五年以下有期徒刑之罪，與前開修正後刑法第四十一條易科罰金之規定相
    符，相較於修正前之規定，依刑法第二條第一項前段規定，自應適用最有利於被
    告等之法律即修正後之規定，原判決漏未審酌，自有未合，被告等上訴意旨否認
    犯行，指摘原判決不當，固無理由，但原判決既有可議，自應由本院將原判決撤
    銷改判。爰審酌現今竊盜案件猖狂，造成人民居家、財產安全之危害甚鉅，無非
    係有迅速、囂張之銷贓管道助之，增加其變賣之方便性，是被告牙保贓物、故買
    贓物等犯行，無非社會上充斥竊盜等犯行之助因，暨被害人所受財產上損害程度
    ，及被告二人犯後態度等一切情狀，各量處有期徒刑四月，並諭知易科罰金之折
    算標準。末查，被告甲○○、乙○○二人均未曾受有期徒刑以上刑之宣告，有本
    院被告全國前案紀錄表在卷可按，渠等一時失慮致罹刑典，受此刑之宣告後，當
    知警惕，均信無再犯之虞，本院認其等宣告之刑以暫不執行為適當，爰均併宣告
    緩刑三年，以勵自新。
據上論斷，應依刑事訴訟法第三百六十九條第一項前段、第三百六十四條、第二百九
十九條第一項前段，刑法第三百四十九條第二項、第四十一條第一項、第七十四條第
一款，罰金罰鍰提高標準條例第一條前段、第二條，判決如主文。
本案經檢察官呂丁旺到庭執行職務。
中      華      民      國      九十      年      四      月十三    日
                              臺灣高等法院刑事第二十四庭
                                  審判長法  官  陳  貽  男
                                        法  官  王  炳  梁
                                        法  官  李  世  貴
右正本證明與原本無異。
不得上訴。
                                        書記官  魏  汝  萍
中      華      民      國      九十      年      四      月    十七    日
附錄：本案論罪科刑法條全文
刑法第三百四十九條第二項
搬運、寄藏、故買贓物或為牙保者，處五年以下有期徒刑、拘役或科或併科一千元以
下罰金。


司法院資訊處製作；財團法人民間司法改革基金會備份。
